【裁判字號】    97,訴緝,97
【裁判日期】    970606
【裁判案由】    殺人未遂等
【裁判全文】
臺灣高雄地方法院刑事判決              97年度訴緝字第97號
公  訴  人  臺灣高雄地方法院檢察署檢察官
被      告  乙○○
指定辯護人  本院公設辯護人戊○○
上列被告因殺人未遂等案件，經檢察官提起公訴（95年度偵字第
30866 號），本院判決如下：
    主  文
乙○○未經許可，持有可發射子彈具有殺傷力之改造手槍，處有
期徒刑年陸月，併科罰金新臺幣拾萬元，罰金如易服勞役，以
新臺幣壹仟元折算壹日，扣案如附表所示之槍枝、子彈均沒收；
又共同攜帶兇器強盜未遂，處有期徒刑伍年，扣案如附表編號一
所示之槍枝沒收。應執行有期徒刑捌年肆月，併科罰金新臺幣拾
萬元，罰金如易服勞役，以新臺幣壹仟元折算壹日，扣案如附表
所示之槍枝、子彈均沒收。
    事  實
一、乙○○前因懲治盜匪條例、竊盜等案件，經臺灣臺北地方法
    院以85年度訴字第2482號判處有期徒刑9 年、5 月，應執行
    刑有期徒刑9 年2 月確定，其入監執行後，於民國95年3 月
    21日因縮短刑期假釋出監，並付保護管束（未構成累犯）。
二、詎乙○○於假釋期間內，仍不知警惕悔悟，明知具殺傷力之
    改造手槍或子彈係槍砲彈藥刀械管制條例所管制之物品，未
    經許可，不得持有，竟仍於95年7 、8 月間，在熊安洋所經
    營位於屏東縣屏東市○○路486 號之「綠茶族」泡沫紅茶店
    （下稱綠茶族）、乙○○位於屏東縣麟洛鄉○○路和平巷15
    號住處樓下，收受熊安洋所轉讓如附表所示之改造手槍、子
    彈，而未經許可持有之（熊安洋所涉轉讓改造手槍、子彈部
    分，業經本院以96年度訴字第1094號審結）。
三、緣熊安洋（熊安洋所涉賭博部分，業經本院以96年度訴字第
    1094號審結）與現役軍人侯龍泰（現由臺灣屏東地方法院檢
    察署偵辦中），共同經營「e 世博」職棒賭博網站（網址：
    http:adm in. usbet.us） 。嗣因熊安洋不願給付積欠丙○○上開職棒簽賭之彩金（共計新臺幣《下同》86萬元），竟
    與乙○○、賴文修（熊安洋、賴文修所涉加重強盜未遂部分
    ，業經本院以96年度訴字第1094號審結）共同基於意圖為自
    己不法所有之犯意聯絡，謀議由其誘使丙○○至綠茶族收取
    彩金，乙○○、賴文修則在綠茶族外等待及伺機持槍強盜上
    開現金，謀議既定後，熊安洋遂於95年9 月18日19時許，向
    丙○○佯稱其無法以匯款方式給付彩金，約丙○○至綠茶族
    收取現金，丙○○不疑有他，依約前往綠茶族，取得以黑色
    紙袋裝妥之86萬元現金後，即由丙○○妻舅許程駿駕駛車牌
    號碼：0681─XD號自小客車搭載離去，斯時，在綠茶族外等
    待之乙○○見狀即騎乘機車搭載賴文修尾隨丙○○搭乘之座
    車以便伺機下手，迨同日20時許，丙○○抵達高雄市新興區
    ○○○路與南華路口之高雄郵政總局夜間郵局，下車欲將上
    開現金存入帳戶，乙○○見此時機，旋即下車並取出預備之
    客觀上足以對人之生命、身體、安全構成威脅，具有危險性
    ，可供兇器使用之如附表編號一所示半自動改造手槍，上前
    喝令丙○○放下手上之黑色紙袋，並持以朝丙○○膝蓋方向
    擊發，以此強暴方式欲強盜上開86萬現金，適丁○○行經此
    處，即為方才擊中地面之子彈所產生之碎片傷及左腳腳盤（
    過失傷害部分未據丁○○告訴），丙○○則趁隙逃跑，乙○○見追趕不及且為免被警逮捕，旋即由賴文修騎車接應逃離
    現場，因而未能強盜得逞。
四、案經高雄市政府警察局新興分局報告臺灣高雄地方法院檢察
    署檢察官偵查起訴。
    理  由
一、證據能力部分：
  (一)如附表所示之槍彈鑑定書均有證據能力：按被告以外之人於
    審判外之言詞或書面陳述，除法律有規定者外，不得作為證
    據，刑事訴訟法第159 條第1 項定有明文。而上開條文所謂
    「法律另有規定者」係指同法第159 條之1 至第159 條之5
    及第206 條等規定。經查，卷附上開槍彈鑑定書，固係被告
    以外之人於審判外之書面陳述。然此乃檢察官對於司法警察
    機關調查中之案件，或有量大或急迫之情形，為因應實務之
    現實需求，認為當然有鑑定之必要者，基於檢察一體原則，
    由該管檢察長對於轄區內之案件，以事前概括選任鑑定人或
    囑託鑑定機關（團體）之方式，俾便轄區內之司法警察官、
    司法警察對於調查中之此類案件，得即時送請事前已選任之
    鑑定人或囑託之鑑定機關（團體）實施鑑定。是本件雖係由
    高雄市政府警察局新興分局、三民第二分局送請內政部警政
    署刑事警察局鑑定，但是內政部警政署刑事警察局為臺灣高
    等法院檢察署檢察長事先概括選任之鑑定機關，依上開說明
    ，仍屬受檢察官囑託鑑定，從而，內政部警政署刑事警察局
    依刑事訴訟法第208 條第1 項準用同法第206 條第1 項規定
    所出具之書面鑑定報告，屬刑事訴訟法第159 條第1 項規定
    中之「法律另有規定」，則依上開規定之反面解釋，屬傳聞
    證據之例外，自有證據能力。
  (二)其餘本判決所引用之證據資料，其中傳聞證據部分，縱無刑
    事訴訟法第159 條之1 至第159 條之4 或其他規定之傳聞證
    據例外情形，亦因被告乙○○、辯護人及檢察官同意可作為
    證據使用，依刑事訴訟法第159 條之5 第1 項、第2 項之規
    定，本院審酌該證據作成之情況，認為適當，應得為證據。
二、被告於前揭時、地收受熊安洋所轉讓如附表所示之槍枝、子
    彈，而未經許可持有之等情，業據被告於本院審理時坦承不
    諱，核與熊安洋於本院96年度訴字第1094號案之供述相符，
    復有如附表所示之槍彈扣案及如附表所示之槍彈鑑定書在卷
    可資佐證，足認被告之自白與事實相符，應堪置信。另訊之
    被告對前揭時地持槍強盜丙○○財物而未遂之犯行坦承不諱
    ，核與賴文修、證人丙○○於96年度訴字第1094號案之供述
    情節、結證情節均相符一致，復有如附表編號一所示之半自
    動改造手槍1 支扣案可資佐證，足認被告之自白與事實相符
    ，應堪置信。本件事證明確，被告未經許可，持有改造手槍
    、子彈及攜帶兇器強盜未遂之犯行，均堪認定。
三、論罪科刑：
  (一)1.按刑法第321 條第1 項第3 款之攜帶兇器竊盜罪，係以行
    為人攜帶兇器竊盜為其加重條件，此所謂兇器，其種類並無
    限制，凡客觀上足對人之生命、身體、安全構成威脅，具有
    危險性之兇器均屬之，最高法院79年臺上字第5253號判例可
    資參照。查被告用以強盜如附表編號一之改造手槍，係屬可
    擊發具殺傷力之槍枝，有附表編號一所示鑑定書附卷可憑，
    自屬刑法上所稱之兇器。2.次按刑法第321 條第1 項第4 款
    所謂結夥犯，係指實施竊盜之共犯確有3 人以上，始能成立
    ，亦即應以在場共同實施或在場參與分擔實施犯罪之人為限
    ，始能算入結夥犯之人數，不包括同謀共同正犯在內，最高
    法院76年臺上字第7210號判例要旨可資參照。查被告雖與熊
    安洋、賴文修謀議強盜，惟熊安洋並未在場共同參與實施犯
    罪，與結夥3 人之要件未合，先予敘明。
  (二)核被告上開所為，分別係犯槍砲彈藥刀械管制條例第8 條第
    4 項未經許可持有改造手槍罪、第12條第4 項未經許可持有
    子彈罪、刑法第330 第1 項、第2 項攜帶兇器強盜未遂罪。
  (三)另公訴意旨雖指被告與熊安洋共同持有如附表所示之槍彈及
    12 GAURE制式霰彈15顆，惟被告係於95年7 、8 月間受讓於
    熊安洋如附表所示之槍砲，業如上述，惟此部分不涉及變更
    起訴法條之問題。另被告受讓之槍彈未有上開制式霰彈，業
    據被告、熊安洋供述明確（本院96年度訴字第1094號卷(二)第
    25 、27 頁），依被告供述上開制式霰彈係於95年8 、9 月
    間之某日，受真實姓名年籍不詳、綽號「阿傑」之人委託而
    寄藏之，被告此部分寄藏子彈之犯行，未據提起公訴，自非
    屬本院審理及判決之範圍，惟公訴意旨既認被告持有上開制
    式霰彈犯行部分與上開經論罪科刑之非法持有槍炮犯行間有
    想像競合之裁判上一罪關係，是本院爰不另為無罪之諭知，
    附此敘明。
  (四)被告與熊安洋、賴文修就攜帶兇器強盜犯行，有犯意聯絡、
    行為分擔，為共同正犯。
  (五)被告以一持有行為同時持有附表所示之槍、彈，為想像競合
    犯，應依刑法第55條規定，從情節較重之槍砲彈藥刀械管制
    條例第8 條第4 項未經許可持有改造手槍罪處斷。
  (六)被告所犯持有改造手槍及攜帶兇器強盜之犯行，犯意各別、
    行為互殊，應予分論併罰。
  (七)又被告與熊安洋、賴文修所犯加重強盜犯罪行為，尚未發生
    犯罪之結果，應為未遂，爰依刑法第25條第2 項之規定，按
    既遂犯之刑度減輕其刑。
  (八)爰審酌被告前曾因懲治盜匪條例、竊盜等案件，經判刑確定
    ，品行不佳，於假釋期間內，仍不知悔悟警惕，明知如附表
    所示之槍枝、子彈係係槍砲彈藥刀械管制條例所管制之物品
    ，竟仍收受熊安洋所轉讓之上開槍彈，嗣竟以所持有之附表
    編號一所示之改造手槍，強盜丙○○財物，而不慎造成被害
    人丁○○受傷，已生具體危害；且其與熊安洋、賴文修謀議
    強盜，並持以上開改造手槍與賴文修共同實施強盜丙○○之
    行為，惡性重大，雖未取得財物，惟所為已嚴重危害社會治
    安，惟念其犯後已坦承犯行，態度尚可，及其犯罪動機、目
    的、手段、所生危害等一切情狀，量處如主文所示之刑，並
    就所處罰金刑部分諭知易服勞役之折算標準，及定應執行之
    刑。
  (九)扣案如附表所示之槍枝、子彈，經鑑定結果認（原）均具殺
    傷力，業如前述，惟其中經鑑定機關採樣試射之8 顆9mm 制
    式子彈，因僅餘彈頭、彈殼而不復具殺傷力，有前開槍彈鑑
    定書可按，已非違禁物，本院爰僅就（猶）係屬違禁物之附
    表編號一、二所示改造手槍及9mm 制式子彈15顆，依刑法第
    38條第1 項第1 款，宣告沒收。至扣案之12GAURE 制式霰彈
    15顆雖經鑑定，具有殺傷力，有內政部警政署刑事警察局96
    年1 月10日刑鑑字第0960000243號槍彈鑑定書在卷可查，係
    屬刑法第38條第1 項第1 款之違禁物，惟與本件被告犯行無
    關，爰不於本案中為沒收之諭知，附此敘明。
四、不另諭知無罪部分：
  (一)公訴意旨略以：被告持附表編號一所示之改造手槍上前喝令
    丙○○放下手上之黑色紙袋，被告明知身處於高雄市新興區
    之南華夜市內，人潮眾多，在鬧市開槍射擊，極有射殺路人
    之可能性，竟仍基於殺人之不確定故意，同時朝丙○○方向
    擊發子彈1 發，惟未擊中，丙○○即趁隙逃跑，因認被告涉
    犯刑法第271 條第1 項、第2 項殺人未遂罪嫌云云。
  (二)按犯罪事實應依證據認定之，無證據不得認定犯罪事實；不
    能證明被告犯罪者，應諭知無罪之判決，刑事訴訟法第154
    條第2 項、第301 第1 項分別定有明文。又認定犯罪事實所
    憑之證據，雖不以直接證據為限，間接證據亦包括在內，然
    而無論直接或間接證據，其為訴訟上之證明，須達於通常一
    般之人均不致有所懷疑，而得確信其為真實之程度者，始得
    據為有罪之認定，最高法院76年臺上字第4986號判例意旨可
    資參照。
  (三)公訴人認被告涉犯刑法第271 條第1 項、第2 項殺人未遂罪
    嫌，無非係以被告坦承強盜而開槍誤傷丁○○之供述、證人
    丙○○於警、偵之證述及證人丁○○於警詢之證述為其主要
    論據。訊據被告堅決否認有何殺人未遂之犯行，辯稱：伊是
    要強盜丙○○財物，伊持附表編號一所示改造手槍朝丙○○
    膝蓋處靠近地面方向擊發，並無殺人的意思等語。經查：
  1.證人丙○○於本院審理時結證稱：伊於案發時地正要去中正
    路郵局匯款，當時聽聞後方有一男子大喊一聲「喂」，伊轉
    身後看見該名男子手持一把槍，並大聲喝令伊將手上裝有86
    萬元現金之袋子放下，他一講完就做出拉槍機的動作，槍口
    朝下，直接朝伊膝蓋的方向開槍等語（本院96年度訴字第10
    94號卷(一)第184 、185 頁）與丁○○證稱伊的左腳踝被子彈
    的碎片波及到等情相符，顯見被告稱伊開槍朝丙○○膝蓋處
    靠近地面方向擊發等語與事實相符，堪予採信。
  2.惟被告開槍之舉究否出於殺人之犯意，觀諸被告射擊丙○○
    身體之部位及被害人丁○○受傷之部位，均非屬人體要害之
    處，且被告若係出於殺人之意，即可趁伊在丙○○身後之際
    ，開槍射擊丙○○，無須向丙○○大喊一聲「喂」，待丙○○轉身後，再大聲喝令伊將手上裝有86萬元現金之袋子放下
    ，均顯見其所為係為強盜丙○○之上開財物，而於丁○○受
    傷後，被告並未再追擊丙○○或丁○○，而係立即由賴文修
    搭載其離開現場，此亦經證人丙○○、丁○○、賴文修結證
    明確（本院96年度訴字第1094號卷(一)第185 頁、(二)第13、21
    頁），是以依上開經過等情，足認被告前揭所辯，尚非子虛
    ，應堪採信。
  (四)綜上所述，被告開槍朝丙○○膝蓋處靠近地面方向射擊，因
    而使丁○○受傷等情，尚非出於殺人之犯意，公訴人所舉之
    證據無從證明被告確有殺人未遂之犯行，此外，復查無其他
    證據足資證明被告有何公訴人所指殺人未遂之犯行，揆諸前
    開最高法院判決意旨，本應就此為被告無罪之諭知，然公訴
    人既認此部分之犯行與被告前揭攜帶兇器強盜有罪判決部分
    具有裁判上一罪關係，本院爰不另為無罪之諭知，附此敘明
    。
  (五)被告明知其實施開槍朝丙○○膝蓋方向射擊之強暴行為時，
    係位處人潮眾多之南華夜市，可能波及其他行經此處之路人
    ，依當時情形，對於避免結果之發生，又無不能注意之情事
    ，因而致丁○○受有傷害，自有過失，惟此部份未據丁○○
    提出過失傷害告訴，附此敘明。
據上論斷，應依刑事訴訟法第299 條第1 項前段、槍砲彈藥刀械
管制條例第8 條第4 項、第12條第4 項，刑法第11條前段、第28
條、第321 條第1 項第3 款、第330 條第2 項、第1 項、第25條
第2 項、第55條、第42條第3 項、第38條第1 項第1 款、第51條
第5 款，判決如主文。
本案經檢察官甲○○到庭執行職務。
中    華    民    國    97    年    6    月    6    日
                  刑事第十庭    審判長 法  官 何秀燕
                                       法  官 林揚奇
                                       法  官 顏銀秋
上正本證明與原本無誤。
如不服本判決，應於判決送達後10日內，向本院提出上訴狀，並
應敘述具體理由，如未敘述上訴理由者，應於上訴期間屆滿後20
日內補提理由書狀於本院（切勿逕送上級法院）。
中    華    民    國    97    年    6    月    6    日
                                       書記官  董明惠
附錄論罪科刑法條：
槍砲彈藥刀械管制條例第8條第4項
未經許可，持有、寄藏或意圖販賣而陳列第1 項所列槍枝者，處
3年以上10年以下有期徒刑，併科新臺幣700 萬元以下罰金。
第1項至第3項之未遂犯罰之。
槍砲彈藥刀械管制條例第12條第4項
未經許可，持有、寄藏或意圖販賣而陳列子彈者，處5 年以下有
期徒刑，併科新台幣300 萬元以下罰金。
刑法第330 條
犯強盜罪而有第321 條第1 項各款情形之一者，處7 年以上有期
徒刑。
前項之未遂犯罰之。
刑法第321條第1項第3款
犯竊盜罪而有左列情形之一者，處 6 月以上、 5 年以下有期徒
刑：
三  攜帶兇器而犯之者。
附表：
┌──┬───────────┬──────────┬─────────┐
│編號│  槍彈名稱、數量      │    鑑定書文號      │   鑑定結果       │
│    │                      │                    │                  │
├──┼───────────┼──────────┼─────────┤
│    │仿BERETTA92FS 型半自動│內政部警政署刑事警察│可擊發適用子彈，認│
│ 一 │改造手槍1 支（含彈匣  │局95年11月9日 刑鑑字│具殺傷力。        │
│    │1只）槍枝管制編號：   │第0000000000號槍彈鑑│                  │
│    │0000000000 號         │定書                │                  │
│    │                      │                    │                  │
├──┼───────────┼──────────┼─────────┤
│    │仿GLOCK 廠19型半自動  │內政部警政署刑事警察│可擊發適用子彈，認│
│ 二 │改造手槍1 支（含彈匣  │局96年2 月26日刑鑑字│具殺傷力。        │
│    │1只） 槍枝管制編號：  │第00000000000 號槍彈│                  │
│    │0000000000 號         │鑑定書              │                  │
│    │                      │                    │                  │
│    │                      │                    │                  │
├──┼──────────┴┼──────────┼─────────┤
│ 三 │9mm 制式子彈15顆（試射│內政部警政署刑事警察│口徑9 mm制式子彈，│
│    │8顆，原為23顆）       │局96年1 月18日刑鑑字│經採樣8 顆試射，可│
│    │                      │第0000000000號槍彈鑑│擊發，認具殺傷力。│
│    │                      │定書                │                  │
│    │                      │                    │                  │
└──┴───────────┴──────────┴─────────┘


司法院資訊處製作；財團法人民間司法改革基金會備份。
